【裁判字號】    99,易,759
【裁判日期】    991215
【裁判案由】    妨害名譽
【裁判全文】
臺灣屏東地方法院刑事判決               99年度易字第759號
公  訴  人  臺灣屏東地方法院檢察署檢察官
被      告  陳金葉
選任辯護人  周元培律師
上列被告因妨害名譽案件，經檢察官提起公訴（99年度偵字第61
03號）本院判決如下：
    主  文
陳金葉犯公然侮辱罪，處罰金新臺幣伍仟元，如易服勞役，以新
臺幣壹仟元折算壹日。
    事  實
一、陳金葉之女洪釉心與王寶斌原為男女朋友，分手後因細故爭
    執不休，陳金葉因而心生不滿，竟基於公然侮辱之犯意，於
    民國99年6 月15日下午5 時許，在位於屏東縣屏東市○○路
    11號臺灣屏東地方法院檢察署門口之公共場所，於不特定人
    得以共見共聞之情況下，以「狗子」、「幹你祖母」等穢語
    辱罵王寶斌，足生損害於王寶斌之名譽。
二、案經王寶斌訴由臺灣屏東地方法院檢察署檢察官偵查起訴。
    理  由
一、按被告以外之人（包括證人、鑑定人、告訴人、被害人及共
    同被告等）於審判外之陳述雖不符前4 條之規定，而經當事
    人於審判程序同意作為證據，法院審酌該言詞陳述或書面陳
    述作成時之情況，認為適當者，亦得為證據，刑事訴訟法第
    159 條之5 第1 項定有明文。立法意旨在於傳聞證據未經當
    事人之反對詰問予以核實，原則上先予排除。惟若當事人已
    放棄反對詰問權，於審判程序中表明同意該等傳聞證據可作
    為證據；或於言詞辯論終結前未聲明異議，基於尊重當事人
    對傳聞證據之處分權，及證據資料愈豐富，愈有助於真實發
    見之理念，且強化言詞辯論主義，使訴訟程序得以順暢進行
    ，上開傳聞證據亦均具有證據能力。經查：證人即告訴人王
    寶斌於檢察事務官詢問時之證述、告訴人王寶斌側錄被告前
    揭穢語之錄音光碟譯文等證據均屬傳聞證據，惟被告及其辯
    護人均已知上述證據均為傳聞證據，然均未於言詞辯論終結
    前聲明異議，本院審酌上開證據作成時，並無不當取供或非
    法取得之情形，認以之作為本案證據亦屬適當，故依法自有
    證據能力。
二、訊據被告固不否認於上揭時、地確有口出該等穢語，惟否認
    有何公然侮辱告訴人之犯行，辯稱：當時係因在臺灣屏東地
    方法院檢察署門口穿越馬路時，遭機車騎士撞到，還被該騎
    士辱罵，遂以相同字句反罵該騎士，不料卻為告訴人錄音提
    告等語。經查：
  (一)上開犯罪事實，業據告訴人於偵查及本院準備程序中均指訴
    綦詳，且有錄音光碟譯文在卷足憑，參諸被告復坦認該譯文
    所載內容確係伊所言等情，堪認告訴人所指訴之情，尚非無
    據。
  (二)被告固辯稱告訴人前後就當場被告與告訴人之相對位置之指
    訴有所不一，然：
  1.細究告訴人所言，其於告訴狀中僅泛稱被告「在屏東地檢署
    門口公然辱罵」等語（偵卷第2 頁參照），至偵查中於99年
    8 月6 日檢察事務官詢問時陳稱：「我一出偵查庭門時，陳
    金葉就開口罵我，我有錄音的是她在地檢署門口罵我的部分
    。」等語（偵卷第12頁參照）、於99年8 月10日檢察事務官
    詢問時陳稱：「當時他距離我的7 、8 步的距離，他站在地
    檢署的門口，我正要離開地檢署，他就罵我，當時雙方都有
    走動，陳金葉本來是在地檢署收發室前罵我，但這段我沒有
    錄到他的聲音……我要出去地檢署時，就被陳金葉罵，這段
    內容我有錄起來。」等語（偵卷第19頁參照），實無明顯歧
    異，均係指訴被告於臺灣屏東地方法院檢察署門口處罵告訴
    人之情，至於在該門口處以外部分（即出偵查庭門時、在收
    發室前時），因告訴人並未錄音，而未就該部分提出告訴，
    亦核與常情無違。
  2.至告訴人陳述有關被告與告訴人當時之相對位置與行進方向
    部分，告訴人於檢察事務官詢問時陳稱：「我要出地檢署，
    當時我慢慢走，我不能回應他，我有停下來，慢慢的走到地
    檢署對面的商店，當時陳金葉與一名友人在地檢署門口，但
    陳金葉有一點挪移靠近我……」（偵卷第19頁參照）等語，
    核與其於本院準備程序中陳述：「錄音鍵是我在走出屏東地
    檢署門口時，看見被告在我的右前方，跟一名友人朝我這邊
    走過來……當時我在下階梯，我的右手食指就去按錄音……
    我聽到被告講這些話，確定有錄到，我就關掉錄音筆，不理
    會被告，然後直接走到對面超商那邊。」（本院卷第53頁參
    照）等語並無不合，亦可見告訴人先後均陳明伊離開檢察署
    所要前往之方向係對面商店，且被告有朝伊之方向靠近之情
    。故被告辯稱告訴人指訴前後不一等語，實難採認。
  (三)被告固辯稱錄音前後聲量差距甚鉅，因可認該錄音並非被告
    針對告訴人所言等語，然衡諸常情，情緒性之言詞與辱罵，
    本非如一般說話之聲量，均屬可預見而不至於有相當之差異
    ，即有可能隨情緒之起伏，而有突然爆發性之音量。且告訴
    人亦陳稱當時伊與被告間之相對位置確屬動態，被告當時有
    朝向伊之方向行進等情，是縱若該錄音之音量大小差異甚鉅
    ，亦無從執以為對被告有利之認定。
  (四)至被告辯稱告訴人於99年8 月18日補充理由狀中提及於事發
    前業已向被告提示錄音筆等情，被告當無於明知告訴人持有
    錄音筆之情形下仍辱罵告訴人之可能等語，然告訴人與被告
    之女兒間積怨已久，由卷附臺灣高雄地方法院檢察署99年度
    偵字第149 號起訴書、同署98年度33585 號起訴書同署檢察
    官不起訴處分書98年度偵字第33585 號、臺灣屏東地方法院
    檢察署檢察官不起訴處分書99年度偵字第3754號、同署檢察
    官不起訴處分書99年度偵字第4875號、同署檢察官不起訴處
    分書99年度偵字第6811號（本院卷第9 頁至第31頁參照）足
    堪認定，且被告於偵查中亦陳稱伊對告訴人很生氣等語（偵
    卷第15頁參照）；是被告因其女兒與告訴人間之糾紛，一時
    失慮而辱罵被告，即非不可想像。被告辯稱告訴人告訴意旨
    所述情節不合理等語，亦難遽採。
  (五)被告雖於本院審理中又先後辯稱當時係「不小心被一個騎機
    車年輕人撞倒，有受傷，但我沒有去醫院，我只有自己敷藥
    ，那個年輕人還罵我這些話，我就用同樣的話回罵那位少年
    」等語（本院卷第52頁背面參照）、「那個年輕人撞到我之
    後，不但沒有道歉還有這些話罵我，我才用這些話反罵回去
    」等語（本院卷第90頁背面參照），然：
  1.細究被告當時所辱罵之言詞，「狗子」等語應係對男子之辱
    罵，而被告係58歲之女子，當非一般人對於該年齡女性辱罵
    時所會援用之詞語，故被告此一辯解，已有可疑。
  2.被告雖於本院審理時辯稱當時可能因為身穿雨衣致對方未能
    明辨其性別等語（本院卷第90頁背面參照），然被告於偵、
    審中均未提及此節，而係本院以上述問題質疑時，始為此辯
    解，是其所辯，已非無疑。
  3.況被告於99年8 月6 日檢察事務官詢問時亦陳稱「那個人沒
    有扶我起來，而且還罵我不要命了，幹你祖母你這樣衝，我
    也回罵那個年輕人說你這個狗子幹你祖母」等語（偵卷第16
    頁參照），核與被告於本院審理時之陳述不合；復以被告如
    係以該年輕人所謾罵之字眼回罵對方，自應就此情節記憶深
    刻，當無於當日先經檢察事務官播放錄音並提示錄音譯文後
    （偵卷第15頁參照），仍就該年輕人所謾罵之言詞與伊回罵
    之字詞為不同陳述之情。是被告此部分所辯，亦顯屬虛妄。
  4.況設若如被告所述，該等言詞係針對另一機車騎士所為之辱
    罵，則：(1)該交通事故之發生，告訴人無從逆料；(2)告訴人
    亦無從於事前查知被告將詈罵該騎士，而預做準備，更遑論
    依被告所辯，該事故係其步行穿越馬路時，在馬路中上所發
    生（本院卷第92頁參照），自難想像告訴人會在被告已步行
    穿越馬路時，仍預備對被告錄音；(3)告訴人更無從於短暫不
    過1 、2 秒鐘之辱罵中即時錄音以作為其於本案中提出告訴
    之證據。由此益徵告訴人指稱此部分之錄音，僅係當日被告
    接續辱罵伊之一部分等語為可採，亦足見被告辯稱該錄音係
    告訴人將伊與他人之對話錄音，刻意陷害伊等語，無足採信
    。
  (六)參諸各地地方法院檢察署等機關門口均裝設有監視器之情，
    向為國民所公知，而告訴人亦於提告時亦請求檢察官調閱錄
    影畫面（偵卷第3 頁參照），雖承辦之檢察事務官於99年7
    月19日調閱時始查知當日畫面已遭消除，而無從還原之情（
    偵卷第9 頁參照），惟此並非告訴人於告訴時即可查悉之事
    實，故若告訴人提告時，該錄影尚未消除，嗣經檢察官調閱
    後發現果有被告所辯稱之交通事故及被告與對方相互辱罵等
    情，告訴人即有另犯刑責更重之誣告罪之可能；是告訴人當
    無虛構上開事實，以提出告訴之可能。由此益徵告訴人所提
    告訴，係基於事實所為。
  (七)是以告訴人指訴既屬可採，本件事證已臻明確，被告犯行洵
    足認定，應予依法論科。
三、核被告所為，係犯刑法第309 條第1 項之公然侮辱罪。爰審
    酌被告前未曾因犯罪而受有期徒刑以上刑之宣告，素行非劣
    ，僅因告訴人於99年間與案外人即被告之女洪釉心多次積累
    糾紛，乃至於竟在多數人得共聞共見之情形下，以言詞侮辱
    告訴人，貶損告訴人社會上人格、地位，致其受有精神上之
    痛苦，行為誠屬可議，且案發迄今均未對告訴人道歉或賠償
    對方所受之損害，顯無悔意等一切情狀，量處如主文所示之
    刑，及諭知易服勞役折算標準，以示懲儆。
據上論斷，應依刑事訴訟法第299 條第1 項前段，刑法第309 條
第1 項、第42條第3 項，刑法施行法第1 條之1 ，判決如主文。
本案經檢察官曾士哲到庭執行職務
中    華    民    國    99    年    12    月    15    日
                  刑事第四庭    審判長法  官  莊鎮遠
                                      法  官  蔡玉雪
                                      法  官  李謀榮
以上正本證明與原本無異。
如不服本判決應於收受判決後10日內向本院提出上訴書狀，並
應敘述具體理由；其未敘述上訴理由者，應於上訴期間屆滿後
20日內向本院補提理由書（均須按他造當事人之人數附繕本）
「切勿逕送上級法院」。
中    華    民    國    99    年    12    月    15    日
                                書記官  蔡進吉
附錄本判決論罪科刑法條全文
中華民國刑法第309條
公然侮辱人者，處拘役或3 百元以下罰金。
以強暴犯前項之罪者，處1 年以下有期徒刑、拘役或5 百元以下
罰金。

司法院資訊處製作；財團法人民間司法改革基金會備份。
